【裁判字號】    89,簡上,1
【裁判日期】    890315
【裁判案由】    違反公司法
【裁判全文】
臺灣臺北地方法院刑事判決                            八十九年度簡上字第一號
    上  訴  人  甲○○
    即  被  告
    選任辯護人  蔡順雄
右列上訴人因違反公司法案件，不服本院臺北簡易庭中華民國八十八年十一月二十五
日第一審判決（八十八年度北簡字第一七四九號，聲請簡易判決處刑案號：臺灣臺北
地方法院檢察署八十八年度偵字第一四００四號），提起上訴，本院判決如左：
    主      文
上訴駁回。
    事      實
一、甲○○係設於臺北市○○○路○段三三六號一樓、二樓及二樓之一、市招為「好
    樂迪ＫＴＶ」之友軒實業股份有限公司負責人，明知該公司登記之營業項目為「
    提供伴唱視聽設備供人歌唱」，竟自八十八年間起，擅於上址設置飲料吧，除收
    取伴唱視聽歌唱費用外，另以每人新臺幣六十六元之計費方式，收取飲料費用，
    而經營登記範圍以外之飲料店業務。嗣於八十八年五月二十六日凌晨零時三十五
    分許，在上址為臺北市政府警察局少年警察隊派員實施臨檢查獲，現並繼續經營
    登記範圍以外之飲料店業務。
二、案經臺北市政府建設局移送臺灣臺北地方法院檢察署檢察官聲請簡易判決處刑。
    理      由
一、訊據上訴人即被告甲○○固坦承友軒實業股份有限公司在上址加盟經營之「好樂
    迪ＫＴＶ」有設置飲料吧，並另予計費之情事，惟辯稱：「好樂迪ＫＴＶ」之收
    費方式分為歡唱費用、飲料吧費用及包廂清潔費用三部分，其目的係藉降低歡唱
    費用以招攬消費者，而友軒實業股份有限公司既加盟「好樂迪ＫＴＶ」之經營，
    自應遵照契約約定，於營業場所提供簡單之自助式咖啡、紅茶、奶茶等飲料以服
    務消費者，然此部分之收入僅占伊公司總收入之極小部分，非屬該公司經常性、
    營利性之營業行為，且與經濟部（八九）商字第八九二００七三三號函說明二、
    「．．飲料店業（Ｆ五０一０三０）指凡從事茶、咖啡、冷飲、水果等【點叫】
    後供應顧客飲用之行業，包括茶藝館、咖啡店、冰果店、冷飲店等。」之經營型
    態迥異；又合法經營ＫＴＶ，當得經營與該ＫＴＶ直接有關之提供簡單飲料業務
    ，此應不違反公司權利能力目的上之限制。再者，現今經濟活動型態日新月異，
    促銷活動不得不推陳出新，而我國工商登記之相關法規多如牛毛，所定營業別區
    分不易，且將本質應為行政罰之行為，動輒以刑事責任科處，故從法院是人權守
    護者之角度來看，即使無法拒絕適用該違憲之法律，仍應本諸「刑罰最後手段性
    」之原則，從寬認定公司之營業範圍，儘量不要以刑責相加。又伊現已委請會計
    師申辦營利項目之變更登記，犯罪後態度良好，為免留下前科紀錄，乃請鈞院諭
    知緩刑等語。經查，友軒實業股份有限公司設立登記之主行業別為「音樂演奏業
    」、副行業別為「視聽視唱中心ＫＴ」，所營登記事業項目則為「提供伴唱視聽
    設備供人歌唱」，並不包括飲料店業務；惟該公司自八十八年間起，即於營業場
    所設置飲料吧，提供飲料另行收費等事實，業據上訴人供承不諱，並經臺北市政
    府建設局函敘綦詳，且有臺北市政府警察局少年警察隊實施檢查紀錄表、友軒實
    業股份有限公司所營事業項目資料查詢表等影本各一紙附卷可稽（詳見偵查卷宗
    第一頁、第二頁、第四頁及第十頁），而依經濟部訂頒之「公司行號營業項目代
    碼表」，視聽歌唱業（Ｊ七０一０三０）係指依理髮視聽歌唱及浴室業管理規則
    規定，提供伴唱視聽設備，供人歌唱之營利事業；而飲料店業（Ｆ五０一０三０
    ）係指凡從事茶、咖啡、冷飲、水果等點叫後供應顧客飲用之行業，包括茶藝館
    、咖啡店、水果店、冷飲店等。上開兩者營業項目代碼不同，且登記視聽歌唱業
    尚無允許得販售飲料業務，準此，視聽歌唱業倘提供消費者飲料，並另行收費，
    即應另行增辦飲料店之營業項目登記，此有經濟部八十九年一月十八日（八九）
    商字第八九二０七三三號函附卷可按（見本院卷宗），依上開函旨，縱經營視聽
    歌唱業之公司有提供顧客飲料之必要，亦不得另行收費，況飲料店業之「點叫」
    行為，係指在現場販售茶、咖啡、冷飲、水果等供應顧客飲用，有別於以不特定
    消費者為銷售對象對外販賣，非在現場販售飲料食用之「飲料買賣」業別，故不
    因其在現場販售飲料，係採自助式統一收費方式或採單點收費之方式而有別，均
    屬經營飲料店業務。又對於公司經營登記範圍以外業務之行為，究應處以「行政
    罰」或科以「刑罰」，此為立法之裁量，而公司法第十五條第一項規定公司不得
    經營登記範圍以外之業務，此對營業自由權之限制，乃為加強公司管理，維護交
    易安全，即憲法第二十三條所定為增進公共利益所設之必要限制，則對於違反規
    定者，無論係處以「行政罰」或是科以「刑罰」，本身均無牴觸憲法之問題，從
    而對於公司確有經營登記營業範圍以外業務之行為，自應對違反者處以或科以法
    定之處罰。綜上所述，上訴人所辯，並無足採，本件事證已臻明確，其犯行應堪
    認定，應予依法論科。
二、核上訴人所為，係違反公司法第十五條第一項之公司不得經營登記範圍以外業務
    規定，應依同條第三項處斷，其繼續經營登記範圍以外業務之行為，應論以單純
    一罪。原審依公司法第十五條第一項、第三項及刑法第十一條前段、第四十二條
    第二項，現行法規所定貨幣單位折算新臺幣條例第二條，罰金罰鍰提高標準條例
    第二條，判科上訴人罰金新臺幣十二萬元，如易服勞役，以新臺幣九百元即銀元
    三百元折算一日，其認事用法，均無違誤，量刑亦屬妥適，上訴意旨猶執上開辯
    詞，提起上訴，指摘原判決不當，非有理由，應予駁回。又上訴人自承友軒實業
    股份有限公司在上址加盟經營之「好樂迪ＫＴＶ」於八十八年五月二十六日凌晨
    零時三十五分許，為臺北市政府警察局少年警察隊派員實施臨檢查獲後，現仍繼
    續經營登記範圍以外之飲料店業務，本院因認不宜另為緩刑之諭知，附此敘明。
據上論斷，應依刑事訴訟法第四百五十五條之一第一項、第三項、第三百六十八條判
決如主文。
本案經檢察官李媛媛到庭執行職務
中      華      民      國    八十九    年      三      月      十五    日
                                    臺灣臺北地方法院刑事第五庭
                                        審判長法  官  劉  壽  嵩
                                              法  官  陳  容  正
                                              法  官  朱  夢  蘋
右正本證明與原本無異。
本判決不得上訴。
                                              書記官  方  美  雲
中      華      民      國    八十九    年      三      月    十七      日
附錄本案論罪科刑法條：
公司法第十五條：
公司不得經營登記範圍以外之業務。
公司之資金，除因公司間業務交易行為有融通資金之必要外不得貸與股東或任何他
人。
公司負責人違反前二項規定時，處一年以下有期徒刑、拘役或科或併科新臺幣十五萬
元以下罰金，並賠償公司因此所受之損害。


司法院資訊處製作；財團法人民間司法改革基金會備份。
